臺灣宜蘭地方法院小額民事判決
111年度宜小字第236號
原      告  吳承育  
被      告  林東慶  
上列當事人間因妨害名譽案件，原告提起刑事附帶民事訴訟，請
求損害賠償事件，經本院刑事庭移送前來（本院111年度簡附民
字第18號），本院於民國111年8月25日言詞辯論終結，判決如下
：
　　主　　文
被告應給付原告新臺幣捌仟元及自民國一百一十一年五月十日起
至清償日止，按週年利率百分之五計算之利息。
原告其餘之訴駁回。
訴訟費用由被告負擔百分之十六，餘由原告負擔。 
本判決第一項得假執行。
原告其餘假執行之聲請駁回。
    事實及理由
一、原告主張：被告林東慶於民國110年10月22日晚間6時42分許
    ，前往位在宜蘭縣○○鎮○○路0段00號之統一超商頭城店匯款
    ，經超商店員即原告吳承育提醒被告是否有量測體溫時，被
    告在不特定人得以共見共聞之上開超商內，基於公然侮辱之
    犯意，以「幹你娘」、「幹你娘機掰」等語辱罵原告，足以
    貶損其人格及社會評價，不法侵害原告之名譽，致原告受有
    精神上之痛苦，原告自得請求被告賠償新臺幣（下同）5萬
    元之精神慰撫金，爰依民法侵權行為損害賠償之法律關係提
    起本件訴訟等語，並聲明：被告應給付原告5萬元及自起訴
    狀繕本送達被告翌日起至清償日止，按週年利率百分之5計
    算之利息，並願供擔保請准宣告假執行。
二、被告則以：刑事案件被告已經對社會有交代了，被告現在經
    濟狀況不好，原告請求5萬元被告沒有辦法負擔，被告可以
    包個紅包2,000元給原告，罵三字經的部分被告承認，只是
    認為在刑事案件中已經得到懲罰了等語，資為抗辯，並聲明
    ：原告之訴駁回。
三、得心證之理由：
  ㈠原告主張被告於上開時、地以「幹你娘」、「幹你娘機掰」
    等語辱罵原告，業經被告於刑事案件偵查中坦承不諱，核與
    原告於偵查中之指訴相符，且經本院刑事庭以111年度簡字
    第278號判決綜合全案相關事證認定明確，並判處被告罪刑
    在案，有該案刑事判決存卷可考，堪信原告主張之事實為真
    正。至被告雖辯稱其願意賠償，惟原告請求金額過高，伊無
    那麼多錢可以賠償，僅能包個紅包2,000元云云，然無力清
    償乃履行能力之問題，不影響被告依法所應負之損害賠償責
    任，被告執此置辯，自非可採。
  ㈡按因故意或過失，不法侵害他人之權利者，負損害賠償責任
    。故意以背於善良風俗之方法，加損害於他人者亦同；違反
    保護他人之法律，致生損害於他人者，負損害賠償責任；不
    法侵害他人之身體、健康、名譽、自由、信用、隱私、貞操
    ，或不法侵害其他人格法益而情節重大者，被害人雖非財產
    上之損害，亦得請求賠償相當之金額，民法第184條及第195
    條第1項分別定有明文。查被告在不特定人得共聞共見之超
    商內，以具有貶損原告人格評價之言詞辱罵原告，顯係侵害
    原告之名譽，原告精神上自受有相當之痛苦，是原告請求被
    告賠償精神慰撫金，應屬有據。
  ㈢次按不法侵害他人之人格權，被害人受有非財產上損害，請
    求加害人賠償相當金額之慰撫金時，法院對於精神慰撫金之
    量定，應斟酌實際加害情形、所造成之影響、被害人痛苦之
    程度、兩造之身分地位經濟情形及其他各種狀況，以核定相
    當之數額（最高法院47年台上字第1221號、51年台上字第22
    3 號判例意旨參照）。經查，原告為80年次，高中畢業，從
    事超商店員；被告則為83年次，國中畢業，目前待業中，有
    本院111年8月25日言詞辯論筆錄及110年稅務電子閘門財產
    所得調件明細表各1份在卷可參。本院審酌兩造上開身分地
    位、教育程度、經濟能力、被告加害情節，及原告所受損害
    等一切情狀，認原告請求精神慰撫金5萬元尚嫌過高，應認
    以8,000元為適當，逾此範圍之請求，尚屬無據。
  ㈣末按給付無確定期限者，債務人於債權人得請求給付時，經
    其催告而未為給付，自受催告時起，負遲延責任。其經債權
    人起訴而送達訴狀，或依督促程序送達支付命令，或為其他
    相類之行為者，與催告有同一之效力，民法第229條第2項定
    有明文。又遲延之債務，以支付金錢為標的者，債權人得請
    求依法定利率計算之遲延利息；應付利息之債務，其利率未
    經約定，亦無法律可據者，週年利率為百分之5，民法第233
    條第1項前段、第203條亦有明定。本件原告對被告之侵權行
    為損害賠償債權，核屬無確定期限之給付，既經原告起訴請
    求並於111年5月9日送達刑事附帶民事訴訟起訴狀予被告收
    受繕本，被告迄未給付，自翌日即111年5月10日起當應負遲
    延責任。
四、綜上所述，原告依侵權行為損害賠償之法律關係，請求被告
    給付8,000元及自111年5月10日起至清償日止，按週年利率
    百分之5計算之利息，為有理由，應予准許。逾此範圍之請
    求，為無理由，應予駁回。
五、本件係依民事訴訟法第436條之8第1項適用小額訴訟程序所
    為之判決，依同法第436條之20規定，就被告敗訴部分，應
    依職權宣告假執行。原告雖聲明願供擔保請准宣告假執行，
    僅係促使法院職權發動，無庸另為准駁之諭知。至原告敗訴
    之部分，其假執行之聲請即失所依據，應併予駁回。
六、本件事證已臻明確，兩造其餘攻擊防禦方法，核與判決結果
    不生影響，爰不逐一論述，併此敘明。　　
七、本件係刑事附帶民事訴訟，而由本院刑事庭移送民事庭者，依刑事訴訟法第504條第2項規定，免納裁判費，且至本件言詞辯論終結時，亦未發生其他訴訟費用，故無從確定訴訟費用之數額。惟依法仍應依民事訴訟法第79條規定，諭知訴訟費用之負擔，以備將來如有訴訟費用發生時，得以確定其負擔之依據，併予敘明。　　　　　　　　　　
中　　華　　民　　國　　111 　年　　8 　　月　　31　　日
    　　　　　　　宜蘭簡易庭  法　官　張淑華
以上正本係照原本作成。
如不服本判決，應於送達後20日內，向本院提出上訴狀並表明上
訴理由，如於本判決宣示後送達前提起上訴者，應於判決送達後
20日內補提上訴理由書（須附繕本）。
如委任律師提起上訴者，應一併繳納上訴審裁判費。 
中　　華　　民　　國　　111 　年　　8 　　月　　31　　日
　　　　　　　　　　　　　　　書記官  謝佩欣
附錄：
一、民事訴訟法第436條之24第2項：
    對於小額程序之第一審裁判上訴或抗告，非以其違背法令為
    理由，不得為之。
二、民事訴訟法第436條之25：
    上訴狀內應記載上訴理由，表明下列各款事項：
    （一）原判決所違背之法令及其具體內容。
    （二）依訴訟資料可認為原判決有違背法令之具體事實。
三、民事訴訟法第471條第1項：（依同法第436條之32第2項規定
    於小額事件之上訴程序準用之）
    上訴狀內未表明上訴理由者，上訴人應於提起上訴後二十日
    內，提出理由書於原第二審法院；未提出者，毋庸命其補正
    ，由原第二審法院以裁定駁回之。